【裁判字號】    89,上易,2850
【裁判日期】    890310
【裁判案由】    違反著作權法
【裁判全文】
臺灣高等法院刑事判決                  八十九年度上易字第二八五號
    上  訴  人  臺灣新竹地方法院檢察署檢察官
    被      告  丙○○
右上訴人因被告違反著作權案件，不服臺灣新竹地方法院八十九年度易字第二八二號
，中華民國八十九年三月十日第一審判決（起訴案號：臺灣新竹地方法院檢察署八十
八年度偵字第八二七七號）提起上訴，本院判決如左：
    主      文
原判決撤銷。發回臺灣新竹地方法院。
    理      由
一、公訴意旨略以：被告丙○○係新竹市○○路四六０號「年代卡拉ＯＫ」之負責人
    ，自八十七年十一月間起，明知其店內供客人點唱之「賣醉」、「一代女皇」、
    「海角天邊」、「珍重我的愛」、「港邊甘是男性傷心的所在」，仍甲○○○股
    份有限公司享有音樂著作財產權之著作，未經授權不得用於營業場所公開供人演
    唱使用，竟仍基於概括之犯意，未經著作財產權人甲○○○股份有限公司之同意
    ，連續於上開之公眾得出入之場所，以前述歌曲，供不知情之客人點播而公開演
    唱之方法侵害著作財產權，因認被告涉犯著作權法第九十二條罪嫌。
二、原審以犯著作權法第九十二條之罪，須告訴乃論，著作權法第一百條前段定有明
    文，而告訴乃論之罪，未經告訴者，應諭知不受理之判決，並得不經言詞辯論為
    之，刑事訴訟法第三百零三條第三款亦定有明文。本件公訴意旨雖認被告涉有侵
    害告訴人甲○○○股份有限公司（下稱美華公司）之著作財產權，而涉有著作權
    法第九十二條之罪嫌，惟查，告訴人美華公司於八十八年十月八日已變更代表人
    為施新村，有該公司經濟部公司執照影本一份在卷可稽，則施新村始得代表告訴
    人公司提出告訴，然本件係由美華公司原代表人鄭宗安於八十八年十月十八日具
    狀，而委由代理人乙○○於同年月二十二日提出告訴，其告訴顯非合法，自不生
    告訴之效力，應與未經告訴相同，至告訴人美華公司代表人施新村雖於偵查中先
    後委由代理人沙小雯、劉怡慧到庭，並提出委任狀在卷，然其性質僅係委任代理
    人到庭陳述意見，且該委任狀亦無隻字片語表示告訴或授權委由代理人提出告訴
    之意，自亦無「自為告訴」或授權委任代理人代理提出告訴可言，至美華公司代
    表人施新村於偵查中所委任之代理人沙小雯雖到庭陳稱：「告丙○○．．．公開
    演出我公司．．．等語，亦未曾有代理美華公司提出告訴之表示，是本件顯未經
    美華公司合法告訴，自屬未經告訴，依照首開規定，爰不經言詞辯論，逕為諭知
    不受理之判決，固非無見。
三、查告訴應向有偵查權之檢察官或司法警察官為之，而檢察官並因告訴而應即開始
    偵查，又告訴應以書狀或言詞向檢察官或司法警察官為之，其以言詞為之者，應
    製作筆錄，此有刑事訴訟法第二百二十八條及第二百四十二條第一項之規定可資
    照，檢察官並依偵查之結果而為起訴或不起訴處分，則被害人就其被害之事實
    在未經檢察官偵查終結前，就告訴乃論之罪，於告訴乃論之告訴期間內，自得隨
    時以書狀或言詞向檢察官表示告訴之意。查本件美華公司以被告涉有侵害其著作
    財產權而涉犯著作權法第九十二條之罪嫌，經向台灣新竹地方法院檢察署提出告
    訴，其告訴狀固以己非該公司代表人之鄭宗安代表公司提出告訴，自非合法告訴
    ，而不生告訴之效力，惟本案於檢察官偵查中之八十八年十二月七日及八十八年
    十二月二十二日，美華公司均由登記之公司負責人施新村代表該公司出具委任狀
    ，委由代理人沙小雯、劉怡慧到庭陳述意見，有該委任狀在卷可稽，則該告訴代
    理人到庭所為之陳述，即視同美華公司所為，而查告訴代理人到庭之目的，乃係
    在於就被告如何侵害美華公司之著作財產權向檢察官陳述，而此實毋庸於委任狀
    上載明告訴代理人到庭應為如何之指述，告訴代理人到庭就被告所涉犯事實之指
    訴，亦實具有言詞告訴之意。況查本件告訴代理人沙小雯於偵查中明確表明告丙
    ○○違反著作權法，公開演出我公司享有著作權之歌曲等語在卷，是本件應已經
    美華公司於偵查中依法提出告訴，原審法院以上揭委任狀僅係委任告訴代理人，
    並非授權其代理提出告訴，而認本件未經合法告訴，並逕為諭知公訴不受理，此
    是否與首揭規定相合，實非無斟酌之餘地，檢察官上訴意旨執此指摘原審判決不
    當，非無理由，應由本院將原判決撤銷，發回原審法院另為適當之處理，並不經
    言詞辯論為之。
據上論斷，應依刑事訴訟法第三百六十九條第一項但書、第三百七十二條，判決如主
文。
中      華      民      國    八十九    年      八      月     十六     日
                            臺灣高等法院刑事第三庭
                                審判長法  官  張  連  財
          法  官  李  英  勇
                                      法  官  張  傳  栗
右正本證明與原本無異。
不得上訴。
                                      書記官  王  秀  雲
中      華      民      國    八十九    年      八      月     十八     日


司法院資訊處製作；財團法人民間司法改革基金會備份。
